臺灣花蓮地方法院民事裁定             100年度監宣字第41號
聲  請  人  徐民政
相  對  人  徐玉妹
利害關係人  徐民和
上列聲請人聲請監護宣告事件，本院裁定如下：
    主    文
宣告徐玉妹（女、民國○○年○○月○○日生、身分證統一編號：Ｚ000
000000號）為受監護宣告之人。
選定徐民政（男、民國○○年○月○日生、身分證統一編號：Ｚ00000
0000號）為受監護宣告之人之監護人。
指定徐民和（男、民國○○年○月○○日生、身分證統一編號：Ｚ0000
00000號）為會同開具財產清冊之人。
程序費用新臺幣1000元由受監護宣告之人徐玉妹負擔。
    理    由
一、按對於因精神障礙或其他心智缺陷，致不能為意思表示或受
    意思表示，或不能辨識其意思表示之效果者，法院得因本人
    、配偶、四親等內之親屬、最近一年有同居事實之其他親屬
    、檢察官、主管機關或社會福利機構之聲請，為監護之宣告
    ，民法第14條第1項定有明文。
二、聲請意旨略以：聲請人徐民政為相對人徐玉妹之胞兄，相對
    人因青少年時期即罹患極重度精神分裂症，自民國87年間起
    長期安置於行政院衛生署玉里醫院，其日常生活需人協助，
    已不能為意思表示，爰聲請宣告徐玉妹為受監護宣告之人，
    並選定聲請人徐民政為受監護宣告之人徐玉妹之監護人、指
    定利害關係人即相對人徐玉妹之長兄徐民和為會同開具財產
    清冊之人等語，並提出戶籍謄本、診斷證明書等件為證。
三、查聲請人係相對人之次兄，有戶籍謄本1份在卷可考，為相
    對人四親等內之親屬，是本件聲請人資格，核與法相符。次
    查：本院在鑑定人即行政院衛生署玉里醫院精神科醫師廖訓
    毅前訊問相對人，審驗相對人之心神狀況，其對本院提問出
    現答非所問等情，有勘驗筆錄在卷可稽。復有行政院衛生署
    玉里醫院函覆之鑑定報告書略以：「一、個人病史：相對人
    於17歲時出現幻聽、自言自語、激躁攻擊行為，曾於87年8
    月間至本院住院治療，然返家後因服藥配合度低，行為漸退
    化且出現攻擊行為，故於90年8月20日入本院長期收容治療
    。
    近兩年因糖尿病、貧血、卵巢囊腫、子宮內膜增生等疾病接
    受內科門診治療。二、身體與精神狀態：相對人自我照顧能
    力、社會角色功能、人際關係及復健潛在能力均差，以輪椅
    代步，日常生活需他人協助處理。心理衡鑑結果SCoRS：4分
    ，為認知功能部分缺損，相對人記憶表現偶有疏失，學習能
    力已有明顯障礙，注意力持續度有明顯減退，能進行一般的
    個人打理，做事動作比正常速度略慢，金錢管理及計算有點
    困難。相對人外觀整潔，意識清楚，態度合作，注意力可短
    暫維持。情緒平穩但表情平板淡漠、言語鬆散，思考貧乏較
    不連貫，未出現明顯妄想，判斷力差。三、日常生活狀況：
    飲食及沐浴盥洗可自行料理但須督促。目前長期療養中，數
    字與金錢概念較差。四、結論：相對人為慢性精神分裂症患
    者，因其罹病病程漫長，目前仍有殘存思考及負性精神症狀
    ，功能退化明顯，自理生活能力甚為缺乏，其意思之表達與
    理解能力受限且退化。鑑定結果為因慢性精神分裂症導致有
    精神障礙，完全不能為意思表示或受意思表示或辨識其意思
    表示效果之能力，預後及回復可能性極低。」等語有本院
    100 年7月21日訊問筆錄及行政院衛生署玉里醫院100年10月
    18 日玉醫社字第1000009425號函暨所附精神鑑定報告書各1
    件在卷可稽，堪認相對人因慢性精神分裂症之精神障礙或其
    他心智缺陷，致不能為意思表示或受意思表示。是本件聲請
    為有理由，應予准許，爰宣告徐玉妹為受監護宣告之人。
四、又受監護宣告之人應置監護人。法院為監護之宣告時，應依
    職權就配偶、四親等內之親屬、最近一年有同居事實之其他
    親屬、主管機關、社會福利機構或其他適當之人選定一人或
    數人為監護人，並同時指定會同開具財產清冊之人。法院為
    前項選定及指定前，得命主管機關或社會福利機構進行訪視
    ，提出調查報告及建議。監護之聲請人或利害關係人亦得提
    出相關資料或證據，供法院斟酌。法院選定監護人時，應依
    受監護宣告之人之最佳利益，優先考量受監護宣告之人之意
    見，審酌一切情狀，並注意下列事項：(一)受監護宣告之人
    之身心狀態與生活及財產狀況。(二)受監護宣告之人與其配
    偶、子女或其他共同生活之人間之情感狀況。(三)監護人之
    職業、經歷、意見及其與受監護宣告之人之利害關係。(四)
    法人為監護人時，其事業之種類與內容，法人及其代表人與
    受監護宣告之人之利害關係。民法第1110條、第1111條、第
    1111條之1分別定有明文。經查，相對人徐玉妹既經受監護
    宣告，已如前述，則本院應依職權選任監護人。本院依職權
    囑託社團法人花蓮縣兒童暨家庭關懷協會訪視結果，認聲請
    人徐民政為相對人徐玉妹之次兄，相對人為慢性精神分裂症
    患者，自高中發病起即由聲請人及家庭成員共同分擔照顧之
    責，早期時由父母負責照顧，聲請人及胞兄於父母往生後延
    續父母親之責，目前各項事宜皆由聲請人負責，其胞兄則從
    旁協助，可見聲請人及家庭成員皆共同盡到照顧相對人之責
    ，且聲請人定期支付相對人於醫療院所之相關費用，無欠費
    並定期前往探視，有實際照顧之實，依相對人實際生活情況
    等面向評估，相對人接受持續且穩定之照顧，聲請人擔任監
    護人無明顯不當，有該協會100年8月5日花兒家受第1000036
    號函暨所附訪視評估報告1 件在卷可參。本院參酌上揭資料
    ，認聲請人為相對人之胞兄，係相對人現今主要照顧者，且
    與手足間素有往來，彼此互動佳，能共同分擔相對人安養之
    費用，堪認聲請人之親屬支援系統完善，本院認聲請人負責
    養護及照顧相對人並管理其財產，應能符合相對人之最佳利
    益，爰選定聲請人徐民政為相對人之監護人。而利害關係人
    徐民和為相對人之長兄，亦屬至親，爰併指定利害關係人徐
    民和為會同開具財產清冊之人。又依民法第1113條準用同法
    第1099條之規定，於監護開始時，監護人對於受監護宣告人
    徐玉妹之財產，應會同徐民和，於2個月內開具財產清冊，
    並陳報法院，併此敘明。
五、依民事訴訟法第608條第1項裁定如主文。
中    華    民    國   100    年    10    月    31    日
                  家事法庭      法  官  陳淑媛
以上正本證明與原本無異。
如不服本裁定關於選定監護人及指定會同開具財產清冊之人等部
分，應於送達後10日內向本院提出抗告狀，並繳納抗告費新臺幣
1000元；其餘關於宣告監護之部分，不得抗告。
中    華    民    國   100    年    10    月    31    日
                                書記官  唐千惠